【裁判字號】    99,保險小上,1
【裁判日期】    990125
【裁判案由】    給付保險金
【裁判全文】
臺灣苗栗地方法院民事判決           99年度保險小上字第1號
上  訴  人  乙○○
訴訟代理人  丙○○
被上訴人    新光人壽保險股份有限公司
法定代理人  甲○○
被上訴人    國泰世紀產物保險股份有限公司
法定代理人  丁○○
上列當事人間請求給付保險金事件，上訴人對於中華民國98年11
月12日本院苗栗簡易庭98年度苗保險小字第3 號第一審判決提起
上訴，本院判決如下：
    主  文
上訴及假執行之聲請均駁回。
第二審訴訟費用新臺幣壹仟伍佰元由上訴人負擔。
    事實與理由
一、按小額程序當事人於第二審程序不得為訴之變更、追加或提
    起反訴，民事訴訟法第436 條之27定有明文。查上訴人上訴
    聲明原為：「原判決廢棄；被上訴人新光人壽保險股份有限
    公司（下稱新光公司）應給付上訴人新臺幣（下同）46,334
    元，及自民國98年2 月23日起至清償日止按年息百分之10計
    算之利息；被上訴人國泰世紀產物保險股份有限公司（下稱
    國泰公司）應給付上訴人46,486元，及自98年2 月17日起至
    清償日止按年息百分之10計算之利息。」嗣於99年1 月18日
    具狀變更訴之聲明為：「原判決廢棄；被上訴人新光公司應
    給付上訴人46,5 47 元，及自98年2 月23日起至清償日止按
    年息百分之10計算之利息；被上訴人國泰公司應給付上訴人
    46,699元及自98年2 月17日起至清償日止按年息百分之10計
    算之利息。」上訴人係於小額程序第二審所為訴之追加，經
    核與民事訴訟法第436 條之27規定不符，上訴人上開訴之追
    加，與法不合，無從准許。
二、次按對於小額程序第一審裁判之上訴，非以其違背法令為理
    由，不得為之；又上訴狀內應記載上訴理由，表明下列各款
    事項：(一)原判決所違背之法令及其具體內容。(二)依訴訟資料
    可認為原判決有違背法令之具體事實，民事訴訟法第436 條
    之24第2 項、第436 條之25分別定有明文。所謂判決違背法
    令係指判決不適用法規或適用不當，同法第468 條定有明文
    ；另有民事訴訟法第469 條所列第1 款至第5 款之情形者，
    其判決當然違背法令，均為小額事件之上訴程序所準用。再
    者，小額訴訟程序之第二審判決，依上訴意旨足認為上訴無
    理由者，得不經言詞辯論為之，民事訴訟法第436 條之29第
    2 款亦定有明文。又小額程序當事人於第二審程序不得為訴
    之變更、追加或提起反訴，復為民事訴訟法第436 條之27所
    明定。
三、本件上訴理由略以：原審判決以證人丙○○與上訴人有親屬
    關係，並有委任的代理關係，即推翻證人之證詞，證人丙○
    ○雖為上訴人之子，與上訴人有密切親屬關係，又擔任上訴
    人原審之訴訟代理人，與本件訴訟有勝敗利害關係，惟最高
    法院53年台上字第2673號判例要旨：「證人為不可代替之證
    據方法，如果確係在場聞見待證事實，而其證述又非虛偽者
    ，縱令證人與當事人有親屬、親戚或其他利害關係，其證言
    亦非不可採信。」原審判決已違前揭最高法院判例及民事訴
    訟法第302 條之規定。行政院國軍退除役官兵輔導委員會台
    中榮民總醫院（下稱台中榮民總醫院）98年10月26日中榮醫
    企字第0980018010號函所示：「病患許女士因已經58歲，且
    X 光檢查雖發現第4 、5 腰椎滑脫症，但並未有骨折，所以
    無法判定是否因騎機車不慎跌倒造成，因為此年齡也有可能
    因退化而造成腰椎滑脫。」依此函反面言之，病患之上開病
    症亦可能是因車禍造成，原審判決認第4 、5 腰椎滑脫症與
    車禍無因果關連，顯違反證據法則。並聲明：原判決廢棄。
    被上訴人新光公司應給付原告46,334元，及自98年2 月23日
    起至清償日止按年息百分之10計算之利息。被上訴人國泰公
    司應給付原告46,486元及自98年2 月17日起至清償日止按年
    息百分之10計算之利息。上訴人願供擔保請准宣告假執行。
四、惟按當事人主張有利於己之事實者，就其事實有舉證之責任
    ，此為舉證責任分配法則。上訴人於原審主張96年4 月2 日
    上訴人搭乘其子丙○○所騎乘車牌號碼SCD －766 機車，行
    經苗栗縣竹南鎮○○路101 號門前左方約10公尺處，因閃車
    不慎導致上訴人受有第4 、5 腰椎滑脫症之傷害，惟被上訴
    人否認上訴人有於上開時、地發生車禍，復否認上訴人第4
    、5 腰椎滑脫病症係因車禍所致，上訴人自應就上開主張有
    利於己之事實，負舉證責任。原判決以上訴人主張於96年4
    月2 日發生意外事故，卻遲至98年2 月16日始由其子丙○○
    至苗栗縣警察局竹南分局報案，報案日期距離車禍發生日期
    已長達將近兩年之久，上訴人未於交通事故發生後隨即報案
    ，且未至醫院就醫，顯與常情有違，而認上訴人主張與事實
    不符。並因此認上訴人之子丙○○於原審所稱：其親眼看到
    上訴人發生車禍等語，亦無從採信，此係原審取捨證據、認
    定事實之職權行使，難認原判決有何違背法令之情形。至上
    訴人所指最高法院53年台上字第2673號判例要旨，亦需證人
    證述非虛偽者始足採信，原判決既以上訴人報案日期與主張
    交通事故發生日期相距近兩年，而認上訴人主張與上訴人之
    子丙○○所述與常情不符，而無從認與事實相符，原判決自
    無違反上開最高法院判例要旨，亦未違反民事訴訟法第302
    條之規定。綜上所述，上訴人所為指摘，僅係就原審取捨證
    據、認定事實之職權行使等指摘其不當，均不足認原判決有
    何違背法令之情形，自不足取。
五、綜上，原判決並無上訴人所指違背法令情形，上訴意旨指摘
    原判決不當，求予廢棄改判，顯無理由，爰不經言詞辯論，
    逕以判決駁回之。另本件乃小額訴訟程序之上訴審，一經裁
    判該事件即告確定，故無聲請假執行之必要及實益，上訴人
    有關假執行宣告之聲請，顯有誤會，應併予駁回。至上訴人
    聲請合意選定法官部分，經核並無法律依據，自無從准許，
    附此敘明。
六、本件第二審訴訟費用，確定為如主文第2項所示金額。
七、據上論結，本件上訴為無理由，依民事訴訟法第436條之32
    第1項、第2項、第449條第1項、第436條之29第2款、第436
    條之19第1項、第78條，判決如主文。
中    華    民    國    99    年    1     月    25    日
                  民事庭審判長法  官  宋國鎮
                              法  官  黃怡玲
                              法  官  吳國聖
以上正本係照原本作成。
本判決不得上訴。
                              書記官  葉俊宏
中    華    民    國    99    年    1     月    26    日

司法院資訊處製作；財團法人民間司法改革基金會備份。
